最高法院刑事判決　　　　　　　　　 111年度台上字第3914號
上　訴　人　詹子龍





上列上訴人因違反毒品危害防制條例案件，不服臺灣高等法院臺
中分院中華民國111年5月17日第二審判決（111年度上訴字第843
號，起訴案號：臺灣臺中地方檢察署110年度偵字第16740號），
提起上訴，本院判決如下：
    主  文
上訴駁回。
    理  由
一、按刑事訴訟法第377 條規定，上訴於第三審法院，非以判決
    違背法令為理由，不得為之。是提起第三審上訴，應以原判
    決違背法令為理由，係屬法定要件，且必須依據卷內訴訟資
    料為具體之指摘，並足據以辨認原判決已具備違背法令之形
    式者，始屬相當。又上訴第三審法院之案件，是否以判決違
    背法令為上訴理由，應就上訴人之上訴理由書狀加以審查。
    倘上訴理由書狀並未依據卷內訴訟資料，具體指摘原判決不
    適用何種法則或如何適用不當，或所為指摘顯不足據以辨認
    原判決已具備違背法令之形式，均應認其上訴為違背法律上
    之程式，予以駁回。
二、本件原判決綜合案內證據資料，認定上訴人詹子龍有如其犯
    罪事實欄所載販賣第二級毒品犯行，事證明確，因而維持第
    一審論處上訴人販賣第二級毒品罪刑（2 罪，均累犯），且
    諭知相關沒收及追徵，並就宣告有期徒刑部分定應執行刑之
    判決，駁回上訴人在第二審之上訴。已敘述所憑之證據及認
    定之理由。
三、上訴意旨略以：
  ㈠上訴人於警詢中已供稱毒品係向綽號「阿瑋」之男子購買，
    偵查機關復依上訴人之供述及指認，將「阿瑋」起訴在案，
    原判決未依毒品危害防制條例第17條第1 項規定減輕其刑，
    適用法律顯有錯誤。
  ㈡原審未審酌上訴人確實有供出「阿瑋」，並查獲起訴之事實
    ，依刑法第59條規定再予酌減其刑，適用法律過苛，量刑亦
    有過重之嫌云云。
四、毒品危害防制條例第17條第1 項規定：「犯第4條至第8條、
    第10條或第11條之罪，供出毒品來源，因而查獲其他正犯或
    共犯者，減輕或免除其刑。」所稱「供出毒品來源」，係指
    犯該條例所定各罪之人，供出其所犯上開各罪該次犯行之毒
    品來源而言。亦即其供出之毒品來源，必須與其被訴之各該
    違反毒品危害防制條例犯行間有直接關聯者；所謂「因而查
    獲其他正犯或共犯」，須偵查機關或偵查輔助機關因被告供
    出毒品來源，而知悉並據以確實查獲其人、其犯行者，始屬
    之。非謂凡有指認毒品來源者，即得依上開規定予以減刑。
    原判決就上訴人關於供出毒品來源之主張，已依調查所得敘
    明：上訴人於警詢固供出毒品之來源是向綽號「阿瑋」之林
    俊瑋所購買，並配合警、檢查緝林俊瑋，經第一審向臺中市
    政府警察局刑事警察大隊函詢上訴人就本案毒品來源是否供
    出毒品上手「阿瑋」乙節，據查覆稱上訴人於查緝到案時，
    坦承販賣毒品犯行不諱，並提供其毒品上手綽號「阿瑋」之
    年籍資料供警追查，經警查獲上手林俊瑋移請臺灣臺中地方
    檢察署（下簡稱臺中地檢署）偵辦；惟依臺中地檢署110 年
    度偵字第12727、12728號起訴書及110年度偵字第29975號移
    送併辦意旨書所載之犯罪事實，乃查獲林俊瑋分別於民國11
    0年1月11日、110年2月7日、110年4月6日販賣第二級毒品甲
    基安非他命予上訴人，然上訴人本案係於109年12月26日、1
    09年12月31日先後販賣第二級毒品甲基安非他命予彭麒龍。
    則上訴人雖供出上手林俊瑋，但林俊瑋被查獲涉犯販賣第二
    級毒品之犯罪時間既在本案犯行之後，即與毒品危害防制條
    例第17條第1 項關於減免其刑規定之要件不符等旨（見原判
    決第5至6頁）。原判決因而未依上開規定減輕其刑，揆諸上
    述關於毒品危害防制條例第17條第1 項規定之說明，其法則
    之適用，洵無違誤。
五、刑法第59條關於犯罪之情狀顯可憫恕，認科以最低度刑，仍
    嫌過重者，得酌量減輕其刑之規定，屬事實審法院得依職權
    自由裁量之事項。原審就上訴人所為，是否依刑法第59條規
    定酌減其刑，本有斟酌決定之權，原判決就上訴人之犯行未
    適用刑法第59條規定酌減其刑，並無違法，且已詳敘其裁量
    不予酌減之理由（見原判決第6至7頁），非恣意不予酌減，
    當未可執為合法之第三審上訴理由。又量刑輕重，屬為裁判
    之法院裁量之職權，苟其量刑已以行為人之責任為基礎，並
    斟酌刑法第57條各款所列情狀，在法定刑度內，酌量科刑，
    而無違反公平、比例及罪刑相當原則，致明顯輕重失衡情形
    ，自不得指為違法。原判決就上訴人所為，具體審酌刑法第
    57條科刑等相關一切情狀，暨其犯行之次數僅有2 次、販賣
    毒品之對象亦僅彭麒龍1 人，犯後始終坦認犯行，並供出另
    案毒品來源林俊瑋，積極配合檢、警查緝之等情，綜合判斷
    ，維持第一審判決量定之刑及所定應執行刑（見原判決第 7
    至8 頁），既係合法行使其量刑裁量權，於客觀上未逾越法
    定刑度，無悖於量刑之原則，及定應執行刑之內、外部界限
    ，亦未濫用自由裁量權限。要屬事實審法院量刑職權之適法
    行使，不容任意指摘為違法。
六、上訴意旨置原判決詳明之論斷於不顧，無非就原審採證認事
    及刑罰裁量等職權之適法行使，徒憑己見漫為指摘，顯不足
    據以辨認原判決已具備違背法令之形式，難認已符首揭法定
    之第三審上訴要件。其上訴為違背法律上之程式，應予駁回
    。本件既從程序上駁回上訴，上訴意旨猶請求本院改諭知較
    輕之刑，自屬無從審酌，附此敘明。
據上論結，應依刑事訴訟法第395條前段，判決如主文。
中    華    民    國   111    年    9     月    8     日
                  刑事第二庭審判長法  官  林  勤  純  
                                  法  官  李  釱  任  
                                  法  官  黃  斯  偉  
                                  法  官  王  敏  慧  
                                  法  官  蔡  新  毅  
本件正本證明與原本無異
                                  書記官
中    華    民    國   111    年    9     月    15    日